臺灣高等法院民事裁定
110年度重上字第752號
聲  請  人  邱秀慧  
訴訟代理人  陳鼎正律師
複  代理人  盧建宏律師

上列聲請人就本院110年度重上字第752號返還不當得利事件，為
上訴人寶興鐵工廠股份有限公司聲明承受訴訟，本院裁定如下：
    主  文
本件聲明承受訴訟駁回。 
    理  由
一、聲請意旨略以：上訴人寶興鐵工廠股份有限公司（下稱寶興
    公司）原法定代理人楊凱吉於109年12月16日召開109年度第
    1次股東臨時會（下稱系爭股東臨時會）以改選監察人，因
    訴外人王旭玲及伊第1輪投票同票數，即裁示進行第2輪投票
    ，決議由王旭玲當選（下稱第1次改選監察人決議），嗣訴
    外人王金城依公司法第189條規定訴請撤銷第1次改選監察人
    決議，經本院以110年度上字第639號判決（下稱第639號判
    決）撤銷而確定在案。惟該次股東會第1輪監察人投票結果
    為伊與王旭玲同票，王旭玲既因任董事而喪失擔任監察人之
    資格，自應由伊擔任寶興公司之監察人，故寶興公司與王志
    良、王旭玲等人間之返還不當得利事件（即本院110年度重
    上字第752號），依公司法第213條規定，應由監察人代表公
    司為之，爰依法聲明承受訴訟等語。　
二、按訴訟程序中當事人法定代理人代理權消滅者，訴訟程序在
    有法定代理人或取得訴訟能力之本人承受其訴訟以前當然停
    止；第168條至第172條及前條所定之承受訴訟人，於得為承
    受時，應即為承受之聲明；承受訴訟之聲明有無理由，法院
    應依職權調查之。法院認其聲明為無理由者，應以裁定駁回
    之，民事訴訟法第170條、第175條第1項及第177條第1項、
    第2項分別定有明文。經查：
　㈠寶興公司原法定代理人楊凱吉前經臺灣桃園地方法院110年度
    司字第37號、本院110年度抗字第145號、110年度非抗字第1
    16號裁定解任確定在案（本院卷65至68頁、111至113頁），
    而楊凱吉前於109年12月16日召開系爭股東臨時會，並作成
    第1次改選監察人決議，嗣王金城依公司法第189條規定訴請
    撤銷第1次改選監察人決議，經本院第639號判決撤銷而確定
    在案等情，有第1次股東臨時會議記錄、前開判決可稽（本
    院卷149至165頁）。嗣王志良、王旭貞於111年1月3日召開
    寶興公司111年1月期董事會，並決議選任王志良為董事長，
    再於111年1月23日召開股東臨時會，決議由王旭貞擔任監察
    人（下稱第2次改選監察人決議）等情，亦據王志良提出111
    年第1次股東臨時會議事錄及簽到簿為證（本院卷125頁至12
    7頁），堪予採認。
　㈡按請求撤銷股東會決議之訴，於原告獲勝訴判決確定時，始
    產生股東會決議溯及決議時失效之形成力，因此於撤銷判決
    未確定前，該股東會決議非無效（最高法院73年度台上字第
    2463號判決意旨可參），則於第2次改選監察人決議未經法
    院判決撤銷前，寶興公司仍應由王旭貞擔任監察人。雖邱秀
    慧辯稱第1次改選監察人決議業經第639號判決撤銷，其既與
    王旭玲票數相同，則於王旭玲簽立董事願任同意書時，邱秀
    慧即當選為監察人云云，然第639號判決係認為第1次改選監
    察人決議之方法，有違反會議規範第78條、第79條情形，並
    未認定何人當選監察人。倘邱秀慧對監察人身分予以爭執，
    應另以確認之訴確認其與寶興公司間監察人之委任關係存在
    ，尚難僅憑第1次改選監察人決議經撤銷結果，即認定邱秀
    慧當時已當選監察人。邱秀慧此之抗辯，殊無足採。
　㈢從而，於第2次改選監察人決議未經法院判決撤銷前，王旭貞
    仍係寶興公司之監察人，邱秀慧以其已當選寶興公司監察人
    而聲明承受訴訟，於法無據，應予駁回。
三、爰裁定如主文。　　
中　　華　　民　　國　　111 　年　　9 　　月　　8 　　日
                    民事第五庭   
                        審判長法  官  賴劍毅
                              法  官  陳君鳳
                              法  官  呂淑玲
正本係照原本作成。
如不服本裁定，應於收受送達後10日內向本院提出抗告狀，並應
繳納抗告費新臺幣１千元。
中　　華　　民　　國　　111 　年　　9 　　月　　12　　日
　　　　　　　　　　   　　　書記官  陳柏惟